臺灣高等法院高雄分院刑事裁定
111年度毒抗字第213號
抗  告  人  
即被告      花嘉鴻


上列抗告人因聲請觀察勒戒案件，不服臺灣屏東地方法院中華民
國111年4月27日裁定(111年度毒聲字第232號)，提起抗告，本院
裁定如下：
    主  文
抗告駁回。
    理  由
一、本件抗告意旨略以：抗告人即被告甲○○（下稱被告）前曾於
    108年間施用第二級毒品經警查獲，該次係由檢察官為附條
    件緩起訴處分，並於緩起訴期間至臺灣屏東地方檢察署指定
    之醫療機構完成戒癮治療。而本案於110年9月3日施用第二
    級毒品經警查獲後，業經臺灣橋頭地方檢察署認被告坦承犯
    行，且符合戒癮治療之標準，為兼顧被告戒癮之需求及未來
    進行戒癮治療之方便，而將本件報請移轉臺灣屏東地方檢察
    署偵辦，惟臺灣屏東地方檢察署檢察官不准被告為戒癮治療
    而將被告送觀察勒戒，已有不當。且被告距前案108年之戒
    癮治療未滿3年，依最高法院104年度第2次刑事庭會議決議
    所採結論，即「甲說二」認為「附命緩起訴」後5年內再犯
    施用第一、二級毒品者，因其事實上已等同接受「觀察、勒
    戒」處遇，自得依毒品危害防制條例第23條第2項之相同法
    理，逕行提起公訴，無再依毒品危害防制條例第20條第1項
    重為聲請觀察勒戒之必要。本件將被告送勒戒處所觀察勒戒
    ，顯有未當云云。
二、按犯毒品危害防制條例第10條之罪者，檢察官應聲請法院裁
    定，或少年法院（地方法院少年法庭）應先裁定，令被告或
    少年入勒戒處所觀察、勒戒，其期間不得逾2月，毒品危害
    防制條例第20條第1項定有明文。
三、經查，被告坦承於聲請者所載之時地施用第二級毒品為警查
    獲，並有被告尿液檢驗報告在按，足見被告之自白與事實相
    符，被告確有施用甲基安非他命之犯行，堪以認定。
四、按民國109年1月15日修正公布，同年7 月15日施行之毒品條
    例第20條第3 項規定，犯第10條之罪於觀察、勒戒或強制戒
    治執行完畢釋放後，3年後再犯第10條之罪者，適用本條前2
    項之規定。而所謂「3 年後再犯」，只要本次再犯（不論修
    正施行前、後）距最近1 次觀察、勒戒或強制戒治執行完畢
    釋放，已逾3 年者，即該當之，不因其間有無犯第10條之罪
    經起訴、判刑或執行而受影響，為最高法院統一之見解。又
    本次修正係採「觀察、勒戒或強制戒治」（即機構內處遇）
    及毒品危害防制條例第24條「附命完成戒癮治療緩起訴」（
    即機構外處遇）之雙軌制治療處遇。亦即，修正之毒品危害
    防制條例第24條已擴大對施用毒品者，能視個別情況給予繳
    納處分金、義務勞務、心理輔導或其他預防再犯措施等顯然
    對被告較為有利之多元化緩起訴處遇精神。因此，緩起訴處
    分附命戒癮治療之效力與曾受「觀察、勒戒或強制戒治」之
    處遇已無法等同視之；受該緩起訴處分之被告縱使完成戒癮
    治療，亦難認已等同接受觀察、勒戒或強制戒治「執行完畢
    」；若其於完成戒癮治療後3 年內再犯，應由檢察官依個案
    情況，聲請法院（少年法庭）依毒品條例第20條第3項、第1
    項規定裁定觀察、勒戒，或適用同條例第24條規定為多元化
    之緩起訴處分，不得逕行起訴或聲請簡易判決處刑，否則其
    起訴（聲請）程序即屬違背法律規定，此為最高法院最近一
    致之見解（111 年度台非字第 64 號判決參照）。抗告意旨
    所指依最高法院104年度第2次刑事庭會議決議所採結論，認
    本件自得依毒品危害防制條例第23條第2項之相同法理，逕
    行提起公訴，無再依毒品危害防制條例第20條第1項重為聲
    請觀察勒戒云云，顯有誤會。
五、毒品危害防制條例所規定之「觀察、勒戒」程序，係針對受
    處分人所為保安處分，目的在戒除行為人施用毒品身癮及心
    癮，以達教化與治療之目的，其立法意旨在幫助施用毒品者
    戒毒，性質上為一療程，而非懲罰，並屬強制規定。而毒品
    危害防制條例第24條第1項，採行「觀察、勒戒」與「緩起
    訴之戒癮治療」並行之雙軌模式，並無「緩起訴之戒癮治療
    」應優先於「觀察、勒戒」的強制規定，「緩起訴之戒癮治
    療」認係「觀察、勒戒」之前置處分，故是否給予施用毒品
    者為附命完成戒癮之緩起訴處分，乃檢察官得依職權按照個
    案情形裁量之案件。故除檢察官審酌個案情形，依同條例第
    24條第1項為附命完成戒癮治療之緩起訴處分外，凡經檢察
    官聲請法院裁定將被告送勒戒處所觀察、勒戒者，法院僅得
    就其聲請審查被告是否有施用毒品之行為，以及被告是否為
    「初犯」或為觀察、勒戒、強制戒治執行完畢後「3年後再
    犯」而為准駁之裁定，並無自由斟酌以其他方式替代或得以
    其他原因免予執行之權。又是否給予被告為附命完成戒癮治
    療之緩起訴處分，屬刑事訴訟法第253條之1第1項及第253條
    之2第1項第6款特別賦予檢察官之職權，非法院所得審酌，
    且此非「觀察、勒戒」前置處分，也與被告是否判刑之追訴
    要件無關，檢察官自無義務說明為何不給予被告戒癮治療之
    緩起訴處分。法院縱使審查其裁量有無違法，也僅在卷證資
    料所示證物中審酌，而為最低限度之審查，即此部分為檢察
    官之裁量，必須予以尊重。被告所犯本案雖經臺灣橋頭地方
    檢察署移轉管轄至臺灣屏東地方檢察署函文說明「被告坦承
    犯行，且符合戒癮治療之標準，…為兼顧被告戒癮處遇之需
    求及未來進行戒癮治療之便利，俾利完成戒癮治療…」等情
    ，然既已移轉至臺灣屏東地方檢察署，即由該署檢察官衡酌
    ，並不受原移轉之臺灣橋頭地方檢察署檢察官意見之約束，
    臺灣屏東地方檢察署檢察官既向原審法院聲請送觀察勒戒，
    原審衡酌卷證資料認聲請尚無不合，而予准許，自難認違法
    。原審因而依檢察官之聲請裁定令被告入勒戒處所觀察、勒
    戒，經核與法並無不合。綜上所述，本件抗告指摘原裁定不
    當，核無理由，應予駁回。
據上論結，應依刑事訴訟法第412條，裁定如主文。
中　　華　　民　　國　　111 　年　　6 　　月　　20　　日
                  刑事第一庭    審判長法  官  蔡國卿
                                      法  官  林家聖
                                      法  官  惠光霞
以上正本證明與原本無異。
不得再抗告。
中　　華　　民　　國　　111 　年　　6 　　月　　20　　日
                                      書記官  黃月瞳